臺灣臺中地方法院交通事件裁定　　　 100年度交聲字第2572號
原處分機關　交通部公路總局臺中區監理所臺中市監理站
異　議　人
即受處分人　陳豐章
上列異議人即受處分人因違反道路交通管理處罰條例案件，對於
交通部公路總局臺中區監理所臺中市監理站民國100年8月15日為
之處分（原處分案號：裁監稽違字第裁61-GF0000000號），聲明
異議，本院裁定如下：
    主    文
異議駁回。
    理    由
一、原處分意旨略以：異議人即受處分人陳豐章（下稱異議人）
    所有車牌號碼M3S-276號重型機車，於民國100年5月2日17時
    18分許，在臺中市○區○村路○○村○路口處，因「1.機車
    未依兩段式左轉。2.機車駕駛人違規，經警攔查，拒絕停車
    而逃逸。」之違規，為警掣單逕行舉發。異議人未於期限內
    到案，本所遂於100年8月15日以裁監稽違字第裁61-GF00000
    00號裁決書，依道路交通管理處罰條例第48條第1項第2款、
    第60條第1項規定，共裁處異議人罰鍰新臺幣（下同）5,400
    元，並依同條例第63條第1項規定合併記違規點數2點，逾期
    則依裁決書處罰主文規定裁處等語。
二、聲明異議意旨略以：伊獨居五樓，機車停放樓下，並有數十
    餘台機車同放，因伊時常外出數日，疑遭人偷竊使用再騎回
    原地放置。執勤人員當時指示駕駛人停車受檢，駕駛人恐因
    懼怕無證件為免受罰而故意逃逸，而違規地點是市區人口眾
    多之處，執勤警員應予出聲喊叫，讓眾人圍捕或追趕查辦，
    惟警員僅記下機車車牌號碼填單呈報，為何警員不予追趕，
    是否縱放人犯？爰聲明異議等語。
三、按汽車駕駛人轉彎時不依標誌、標線、號誌指示者，依道路
    交通管理處罰條例第48條第1 項第2 款、第63條第1 項第 1
    款規定，處600 元以上1,800 元以下罰鍰，並應記違規點數
    1 點；次按機慢車兩段左轉標誌，用以告示左轉機器腳踏車
    或慢車駕駛人應遵照號誌指示，在號誌顯示允許直行時先行
    駛至右前方路口之左轉待轉區等待左轉，俟該方向號誌顯示
    允許直行後，再行續駛，以兩段方式完成左轉，本標誌設於
    實施機慢車兩段左轉路口附近顯明之處，並配合機慢車左轉
    待轉區待轉標線；機慢車左轉待轉區線，用以指示機器腳踏
    車或慢車駕駛人分段行駛，視需要設置於號誌管制之交岔路
    口，道路交通標誌標線號誌設置規則第65條、第191 條亦分
    別定有明文。又按汽車駕駛人，駕駛汽車有違反本條例之行
    為，經交通勤務警察或依法令執行交通稽查任務人員制止時
    ，不聽制止或拒絕停車接受稽查而逃逸者，除按各該條規定
    處罰外，處3,000 元以上6,000 元以下罰鍰，並予記違規點
    數1 點；道路交通管理處罰條例第60條第1 項、第63條第 1
    項第1 款亦分別定有明文。
四、再按汽車駕駛人不服指揮稽查而逃逸，當場不能或不宜攔截
    製單舉發者，得逕行舉發；第1 項逕行舉發，應記明車輛牌
    照號碼、車型等可資辨明之資料，以「汽車所有人」為被通
    知人製單舉發。道路交通管理處罰條例第7 條之2 第1 項第
    4 款前段、第4 項及違反道路交通管理事件統一裁罰標準表
    亦有明定。又處理違反道路交通管理事件，有關文書送達之
    程序，依行政程序法之規定。送達，於應受送達人之住居所
    、事務所或營業所為之違反道路交通管理事件統一裁罰基準
    及處理細則第5 條、行政程序法第72條第1 項分別定有明文
    。
五、復按本條例之處罰，受舉發違反道路交通管理事件之受處罰
    人，認為受舉發之違規行為應歸責他人者，應於舉發違反道
    路交通管理事件通知單應到案日期前，檢附相關證據及應歸
    責人相關證明文件，向處罰機關告知應歸責人，處罰機關應
    即另行通知應歸責人到案依法處理。逾期未依規定辦理者，
    仍依本條例各該違反條款規定處罰。道路交通管理處罰條例
    第85條第1項定有明文。又現行違反道路交通管理事件統一
    裁罰基準及處理細則第36條亦明定：「本條例之處罰，受舉
    發違反道路交通管理事件之被通知人，認為受舉發之違規行
    為應歸責他人者，應於通知單記載之應到案日期前，檢附相
    關證據及足資辨識、通知應歸責人之證明文件，向處罰機關
    告知應歸責人，處罰機關應即另行通知應歸責人到案依法處
    理。逾期未依規定辦理者，仍依本條例各該違反條款規定處
    罰」。查違反道路交通管理事件，原則上固以處罰行為人即
    駕駛人為主，例外始處罰汽車所有人，惟有關逕行舉發違規
    之交通事件，處罰機關得逕行處罰汽車所有人等規定，係立
    法機關斟酌違規駕駛人之違法程度、裁罰時間經濟性、蒐證
    成本之考量（如採證過程中可能增加交通事故之風險或若皆
    需由執法人員攔下所需之人力、物力成本）及汽車所有人通
    常多為車輛之使用人，或知或可得而知係由何人使用，如對
    其科以適度之舉證責任應無不妥等因素，因而將反證之責任
    轉嫁予汽車所有人。該反證之責任，不僅應證明其非駕駛人
    ，且除有非可歸責致無從得知實際駕駛人之情形外（例如：
    車輛失竊），更應提出足資辨識、通知應歸責人之資料，方
    可免責，非謂僅證明受處分之汽車所有人非實際駕駛人（例
    如：出國、生病住院、在監執行、喪失駕駛能力），即可免
    受處罰（參見臺灣高等法院臺中分院97年度交抗字第16號裁
    定，亦同此旨）。
六、經查：
  (一)車牌號碼M3S-276 號重型機車（下稱系爭機車）係異議人所
    有一情，為異議人所不爭執，並有公路監理電子閘門車號查
    詢重型機車車籍1 紙附卷可按。而本件異議人所有系爭機車
    ，曾因經警認定於100 年5 月2 日17時18分許，在臺中市○
    區○村路○○村○路口處，有「1.機車未依兩段式左轉。2.
    機車駕駛人違規，經警攔查，拒絕停車而逃逸。」之違規行
    為，以中市警交字第GF0000000 號舉發違反道路交通管理事
    件通知單逕行舉發等情，此有上開舉發通知單影本1 紙及美
    村路監視器畫面擷取照片4 張在卷可稽。且據證人即舉發本
    件交通違規之警員陳勇任於本院100 年10月19日訊問時具結
    證稱：「（問：提示本件舉發違規通知單，是否是你簽發的
    ？）是的。」、「（問：請敘述當初的舉發經過？）當時這
    部機車未依規定兩段式左轉，我們就攔停，可是機車就從外
    側快速車道變換到內快車道閃過我們逃逸，我們是站在慢車
    道，我們沒有去追，我們現在怕當事人受傷不會去追。」、
    「（問：當時有沒有記下該機車的特徵？）有拍照，也有原
    始檔。」、「（問：是否可以拍到那個人的長相？）沒有辦
    法，因為我有意識到拿出來照相時，已經是背影了，他閃過
    去前面時我知道這是一個年輕人。」、「（問：你們有去調
    車籍資料嗎？）有。」、「（問：你們那時候有稍微比對車
    型、顏色是否相符？）有。」等語明確（見本院卷第21頁反
    面），並有證人提出違規駕駛人騎乘機車逃逸背影照片1 幀
    在卷可稽。而審諸本件舉發警員係依法執行公務之警員，以
    一般執勤員警之專業訓練而言，對於該等職務上事項之觀察
    程度自遠較一般人更為專注，其誤判之可能性極低，又舉發
    警員與異議人復無仇隙，與異議人素不相識，當不至甘冒涉
    犯偽證罪之風險為虛偽證述而蓄意構陷其有此交通違規，故
    證人陳勇任上述之證言應可採信。據上，足證異議人所有之
    系爭機車確有未依規定二段式左轉及經警攔停，拒絕稽查逃
    逸之違反上開規定之交通違規行為，是異議人所有系爭機車
    確有前揭違規行為，洵堪認定。
  (二)再查，本件逕行舉發違規通知單已由舉發機關委由郵政機關
    以掛號方式，於100 年5 月18日送達至異議人住所（戶籍）
    臺中市○區○○街47巷16之4 號，並由異議人本人蓋章收受
    等情，有舉發通知單送達證書影本、異議人個人基本資料查
    詢結果各1 份在卷可稽，揆諸上開規定，本件舉發通知單業
    已合法送達異議人，從而，異議人事後否認收受該舉發通知
    單，復未能提出證據以資佐證，並無足採。
  (三)另依證人前開證述及採證照片，本件違規實際駕駛人係一名
    年輕人，固非年屆74歲之異議人；惟按道路交通管理處罰條
    例第85條第3 項「本條例關於車輛駕駛人之處罰，如應歸責
    於車輛所有人者，處罰車輛所有人」之規定，對車輛所有人
    加以處罰，而上開逕行舉發違規之交通事件，如汽（機）車
    所有人未到案或到案後未能告知違規駕駛人者，處罰機關得
    逕行處罰汽（機）車所有人之規定，係立法機關斟酌違規駕
    駛人之違法程度、裁罰迅速經濟性、蒐證成本之考量（如採
    證過程中可能增加交通事故之風險或若皆需由交警攔下所需
    之人力、物力成本）及汽（機）車所有人通常多為車輛之使
    用人，如對其科以適度之舉證責任應無不妥等因素，因而將
    反證之責任轉嫁予車輛所有人，以證明其非真正之違規駕駛
    人，而兼採可歸責及轉嫁罰主義。易言之，被舉發之汽車所
    有人如未能於限期內檢附應歸責人之證明文件者，不論汽車
    所有人是否為應歸責之違規行為人，均得以之為處罰對象。
    查本件違規屬實，且本件舉發通知單業合法送達異議人，已
    如前述，異議人若認為受舉發之違規行為應歸責於他人，本
    應於舉發通知單應到案日期前，檢附相關證據及應歸責人相
    關證明文件，向處罰機關告知應歸責人究係何人，以利處罰
    機關另行通知應歸責人到案依法處理，然本件違規並未見異
    議人於違規通知單應到案日期前，有檢附任何相關證據及足
    資辨識、通知應歸責人之相關證明文件，而向處罰機關告知
    之情形，是原處分機關以其逾期未依規定辦理，仍依道路交
    通管理處罰條例各該違反條款規定處罰系爭機車之所有人即
    異議人，即無違誤。且異議人於本院100 年10月19日訊問時
    亦僅稱：偶而有人會把伊的機車騎出去，再騎回來放在原地
    。知道這個事情是因有一次伊要出門時，找不到伊的車子，
    就先打電話請太太載其出門，等到回家時，又看到伊的機車
    了，這件事發生在去年，伊沒有報警等語（詳見當日訊問筆
    錄），從而，就異議人於本院所陳，其亦僅於去年即99年間
    ，發現前開系爭機車有遭他人盜騎乙情，惟於本案即100 年
    6 月8 日，並未發現該系爭機車有何遭盜騎並進而向司法機
    關報案等情，此外，異議人復未提出證據以資佐證於不可歸
    責之情形下遭第三人騎乘，其上開所陳，並無足採。從而，
    異議人既坦承車牌號碼M3S-276 號重型機車為其所有，復無
    法指出當時之駕駛人究係何人，僅空言否認為違規駕駛人，
    並認係第三人任意騎乘違規云云，自無可採。故異議人既無
    法告知處罰機關當時實際之違規駕駛人，處罰機關乃依道路
    交通管理處罰條例第85條第3 項之規定處罰車輛所有人，尚
    難認有何失當。
  (四)復依上開規定，汽車駕駛人不服指揮稽查而逃逸，當場不能
    或不宜攔截製單舉發者，執勤人員本得逕行舉發。衡其立法
    意旨在於，交通違規駕駛人係違反較單純之行政法規，並非
    較嚴重之刑事違法現行犯，若執勤警員任意在街道追逐交通
    違規遭攔停逃逸之駕駛人，反造成其他用路人、違規駕駛人
    及執勤人員之危險，尚不符合比例原則；惟又避免交通違規
    之駕駛人均可以逃逸免除違反行政法規義務之責任，賦予執
    勤人員得記明車牌號碼及可資辨識之資料而為逕行舉發，以
    達到維護交通安全之最大效益。從而，查本件違規駕駛人不
    服警員指揮稽查而逃逸，因當場不能攔截製單舉發，警員依
    前揭規定以機車所有人即異議人為被通知人而逕行舉發，於
    法並無不合，是異議人以警員縱放違規人逕行舉發有疑云云
    為辯，亦無足採。
七、綜上所述，本件異議人所有系爭機車於上揭時、地未依二段
    式左轉與不服稽查逃逸之違規行為事證明確，異議人既未於
    應到案期限內辦理轉歸責，復未於本件異議提出實際駕駛人
    ，亦無從證明已善盡保管之責，是原處分機關依道路交通管
    理處罰條例第48條第1 項第2 款、第60條第1 項、第63條第
    1 項第1 款規定及違反道路交通管理事件統一裁罰基準表裁
    處罰鍰合計5,400 元，並記違規點數2 點，核無違誤。本件
    異議人之異議為無理由，應予駁回。
據上論斷，應依道路交通管理處罰條例第87條第2 項，道路交通
事件處理辦法第18條，裁定如主文。
中    華    民    國   100    年    11    月    10    日
                      交通法庭  法  官  簡婉倫
以上正本證明與原本無異。
如不服本裁定應於送達後5日內向本院提出抗告狀。
                                書記官  許千士
中    華    民    國   100    年    11    月    10    日